最高法院刑事判決　　　　　　　　　　　　　　　九十一年度台上字第五二八九號
　　上　訴　人　甲○○
右上訴人因偽造有價證券案件，不服台灣高等法院中華民國八十九年六月三十日第二
審判決（八十九年度上訴字第一八二五號，起訴案號：台灣桃園地方法院檢察署八十
八年度偵字第一七九一０號），提起上訴，本院判決如左：
    主  文
原判決撤銷，發回台灣高等法院。
    理  由
本件原判決認定上訴人甲○○於民國八十八年九月十六日，在台北市○○區○○路一
四六號附近，拾獲傅宏光所有遺失鑰匙包一個，內有鑰匙一支，及以其本人為發票人
，台北銀行北投分行為付款人，發票日八十八年九月二十八日，票號ＰＴ00000
00號，尚未填載金額之支票一紙。竟基於為自己不法所有之意圖，予以侵占入己，
並意圖供行使用之用，於八十八年九月二十八日，在其台北縣北投區○○路十七巷三
號四樓住處內，將上開未完成發票行為之支票一紙，自行填載新台幣（下同）三十萬
元之數額，而偽造成發票完成之上開支票一紙，再於同年九月三十日，持以向其不知
情友人陳武章所有第一銀行桃園分行帳戶中提示行使，欲詐領上開支票金額，惟因上
開支票已先遭傅宏光申請掛失止付，始未得逞等情。因而將第一審判決撤銷，改判論
處上訴人意圖供行使之用，而偽造有價證券罪刑，固非無見。
惟查：按科刑判決書，須先認定犯罪事實，然後於理由內敘明其認定犯罪所憑之證據
，方足以資論罪科刑，如認定事實與其所所採用之證據，及其認定之理由不相適合，
即屬理由矛盾，其判決當然為違背法令。原判決認定上訴人拾獲傅宏光遺失，以其本
人為發票人，台北銀行北投分行為付款人，發票日八十八年九月二十八日，票號ＰＴ
0000000號，尚未填載金額之支票，侵占入己，並意圖供行使用之用，在其住
處內，將上開未完成發票行為之支票，自行填載三十萬元之數額，而偽造完成，再提
示行使等情。但依據卷內所附之遺失票據申報書及票據掛失止付通知書影本所載，及
上訴人、傅宏光之供述，該支票之發票日期原為空白，係由上訴人填載完成。原判決
引用前揭證據資料為論處上訴人犯罪之依據，而與事實欄記載之犯罪事實不相符合，
自有判決理由矛盾之違法。且本件支票之發票人為傅宏光，原判決附表發票人欄卻記
載為「甲○○」，亦屬違法。又事實欄既認定上訴人係拾得傅宏光遺失之空白支票，
此部分行為自應成立刑法第三百三十七條之侵占遺失物罪，但原判決理由欄卻說明上
訴人所為應成立侵占脫離他人持有物罪，同屬理由矛盾。上訴意旨執以指摘原判決不
當，非無理由，應認有發回更審之原因。
據上論結，應依刑事訴訟法第三百九十七條、第四百零一條，判決如主文。
中      華      民      國    九十一    年      九      月     十九     日
                              最高法院刑事第六庭
                                  審判長法官  吳  雄  銘
                                        法官  池  啟  明
                                        法官  石  木  欽
                                        法官  郭  毓  洲
                                        法官  吳  三  龍
      右正本證明與原本無異
                                              書  記  官
中      華      民      國    九十一    年      九      月    二十三    日
